臺灣高等法院刑事裁定　　　　　　　　　　　　　　　九十三年度抗字第三四四號
　　抗　告　人　甲○○
右抗告人因臺灣桃園地方法院九十三年五月十九日九十二年度訴字第一０二八號罰鍰
裁定，提起抗告，本院裁定如左：
    主  文
原裁定撤銷。
    理  由
一、抗告意旨略以：按刑事訴訟法第五十七條規定，應受送達人雖未為同法第五十五
    條之陳明，而其住所、居所或事務所為書記官所知者，亦得向該處送達之；並得
    將應送達之文書掛號郵寄。再按住所者，係依一定事實，足認以久住之意思，住
    於一定之地域者。查本件原審對抗告人之送達地址，雖係抗告人之
    抗告人早已遷出該址，且該處房屋目前係出租予學生使用，並無抗告人之親友居
    契約書可稽。再者，抗告人之配偶（
    ，足認抗告人係以久住之意思住於該址，而為抗告人之住所。綜上，原審雖向抗
    告人之
    原審以抗告人經合法傳喚無正當理由不到場為由而科以罰鍰之裁定，自非合法，
    特提起抗告，請求撤銷原裁定。
二、原裁定意旨略以：本件受處分人即證人甲○○因被告張廷木偽造有價證券案件，
    前經本院於民國九十三年五月十八日傳喚到庭作證，詎受處分人甲○○於九十三
    年四月二十六日受合法送達傳票後，均未附具任何理由即無故不到庭應訊，此有
    原審法院送達證書及刑事報到單一份附卷可憑，因認受處分人受合法之通知，無
    正當理由，竟不到場，爰裁定如主文所示之罰鍰。
三、按傳喚證人，應用傳票。證人經合法傳喚，無正當理由而不到場者，得科以新台
    幣三萬元以下之罰鍰，並得拘提之，再傳不到者，亦同，同法第一百七十五條第
    一項、第一百七十八條第一項固有明定，但以該證人經合法傳喚，又無正當理由
    而不到場者，始符合處罰之要件，苟未經合法傳喚，即不得依上開規定科以罰鍰
    。又送達於應受送達人之住居所事務所或營業所行之，民事訴訟法第一百三十六
    條第一項前段定有明文，此項規定依刑事訴訟法第六十二條規定，於刑事訴訟程
    序亦有準用。從而，對於證人之傳喚處所，自應依照上開民事訴訟法有關送達處
    所之規定行之，否則難謂適法。查：原審傳喚聲請人出庭作證之送達處所，係聲
    請人
    附原審卷足憑。惟所謂住所，依民法第二十條第一項規定，乃依一定事實足認有
    久住之意思，住於一定之地域者，即為設定其住所於該地，申言之，在主觀要件
    上須有久住之意思，而客觀要件上則須依據「一定事實」以為認定，並非以
    地為惟一之判斷標準。而本件抗告人所述：抗告人早已遷出
    前係出租予學生使用，並無抗告人之親友居住，現長住於桃園縣楊梅鎮○○○路
    ○段三九六號，其二名子女，亦同住並遷籍於租賃處等情，有其提出之
    及租賃合約足憑，經核尚無不合。又原審送達抗告人之傳票，因未晤抗告人。因
    而寄存在抗告人
    ，亦有本院公務查詢電話紀錄表足參，從而，抗告人所述原審送達之處所非其住
    所地，應可採信，故原審傳喚抗告人之送達處所，既與上述法律規定不符，自難
    謂係合法傳喚，原審誤認抗告人已受合法傳喚，無正當理由未到庭，科處抗告人
    罰鍰之處分，即屬無據。抗告人指摘原裁定違法，為有理由，自應由本院予以撤
    銷。
三、據上論斷，依刑事訴訟法第二百二十條，裁定如主文。
中　　　華　　　民　　　國　　九十三　　年　　　七　　　月　　　十二　　日
                              臺灣高等法院刑事第十一庭
                                  審判長法  官  楊  照  男
                                        法  官  王  詠  寰
                                        法  官  江  振  義
右正本證明與原本無異。
不得抗告。
                                        書記官  劉  文  美
中　　　華　　　民　　　國　　九十三　　年　　　七　　　月　　　十四　　日
